臺灣橋頭地方法院民事判決
110年度簡上字第181號
上  訴  人  謝文德  
被上訴人    胡家誠  
上列當事人間請求損害賠償事件，上訴人對於民國110年10月22
日本院橋頭簡易庭110年度橋簡字第113號第一審簡易判決提起上
訴，經本院於111年6月29日言詞辯論終結，判決如下：
  主      文
一、原判決關於駁回上訴人後開第二項之訴部分，及訴訟費用（
    除確定部分外）之裁判均廢棄。
二、前項廢棄部分，被上訴人應給付上訴人新臺幣2萬0,970元。
三、其餘上訴駁回。
四、第一、二審訴訟費用（除確定部分外）由被上訴人負擔六分
    之一，餘由上訴人負擔。
  事實及理由
壹、程序事項：
一、被上訴人經合法送達，未於言詞辯論期日到場，核無民事訴
    訟法第386 條各款所列情形，爰依上訴人聲請，由其一造辯
    論而為判決。
二、按於第二審，當事人不得提出新攻擊或防禦方法。但有下列
    情形之一者，不在此限：3.對於在第一審已提出之攻擊或防
    禦方法為補充者。民事訴訟法第447條第1項定有明文，且前
    揭規定，依同法第436條之1第3項規定，於簡易訴訟之上訴
    程序亦準用之。上訴人雖於第二審始提出證人周○○作為攻擊
    方法，惟上訴人於第一審已提出證人周○○所開立之報價單及
    出貨單（見原審卷第41頁至第47頁）為攻擊方法，應認上訴
    人於第二審提出之上開新攻防方法，屬對於在第一審已提出
    之攻擊方法為補充，應准予提出。
貳、實體事項：
一、上訴人起訴主張：兩造於民國108年11月14日書立數位監控
    安裝合約、後續保養修繕合約，約定由被上訴人為上訴人經
    營之青年旅館1樓至4樓安裝監視攝影機，上訴人應支付被上
    訴人工資新臺幣（下同）1萬4,170元，被上訴人代購器材、
    線料、五金共6萬5,830元。材料費用於簽約完成時支付。上
    訴人因而交付被上訴人工資1萬4,170元、材料費6萬5,830元
    。惟被上訴人卻故意對上訴人為如附表編號1至4、6⑵、7、9
    、10所示之侵權行為，致上訴人受有財產及非財產上損害12
    萬0,260元，爰依侵權行為法律關係，請求被上訴人賠償12
    萬0,260元等語（未繫屬本院部分，不再贅述）。並聲明：
    被上訴人應給付上訴人12萬0,260元。
二、被上訴人則以：上訴人將我趕出施工處所導致工程延宕，且
    我剛進去施工時只有臨時電，我無法測試等語，資為抗辯。
    並聲明：被上訴人之訴駁回。
三、原審經審理後，判命駁回上訴人前開之訴。上訴人不服，提
    起上訴，除援用原審主張及陳述外，並於本院陳稱：上訴人
    故意對我為附表編號1、2、4所示詐欺取財行為，及編號3、
    7所示恐嚇取財行為，及編號6⑵、9所示毀損行為，暨編號10
    所示我提起訴訟的精神損失等語。並聲明：㈠原判決（除確
    定部分外）關於駁回上訴人後開第㈡項之訴部分廢棄。㈡上開
    廢棄部分，被上訴人應給付上訴人12萬0,260 元。被上訴人
    未於言詞辯論期日到場，亦未提出書狀為何聲明或陳述（被
    上訴人就其敗訴部分，均未聲明不服而告確定）。
四、上訴人主張之下列事實，被上訴人已於相當時期受合法之通
    知，而於言詞辯論期日不到場，亦未提出準備書狀爭執，依
    民事訴訟法第280 條第3 項、第1 項規定，亦視同自認，堪
    信屬實：
   ㈠兩造於108年11月14日書立數位監控安裝合約、後續保養修
     繕合約，約定由被上訴人為上訴人經營之青年旅館1樓至4
     樓安裝監視攝影機，上訴人應支付被上訴人工資1萬4,170
     元，被上訴人代購器材、線料、五金共6萬5,830元。材料
     費用於簽約完成時支付。上訴人因而交付被上訴人工資1萬
     4,170元、材料費6萬5,830元。（見原審卷第21至25頁）
   ㈡原審卷第35、39、255、259至263頁為兩造間之LINE對話紀
     錄。
五、本件之爭點：上訴人依侵權行為法律關係，請求被上訴人賠
    償12萬0,260元，有無理由？
六、本院得心證之理由：
  ㈠按因故意或過失，不法侵害他人之權利者，負損害賠償責任
    。故意以背於善良風俗之方法，加損害於他人者亦同，民法
    第1項定有明文。又依民法第184條第1項前段規定，侵權行
    為之成立，須行為人因故意過失不法侵害他人權利，亦即行
    為人須具備歸責性、違法性，並不法行為與損害間有因果關
    係，始能成立，且主張侵權行為損害賠償請求權之人，對於
    侵權行為之成立要件應負舉證責任（最高法院100年度台上
    字第328號判決意旨參照）。上訴人主張被上訴人對其為如
    附表編號1至4、6⑵、7、9、10所示之侵權行為，應由上訴人
    就侵權行為成立之要件，負舉證責任。經查：
    ⒈附表編號1部分：
　　　⑴上訴人雖主張被上訴人佯稱其有弱電職業證照，要求承
        攬上開弱電工程項目云云。惟查，被上訴人於臺灣橋頭
        地方檢察署（下稱橋頭地檢）109年度他字第2944號詐
        欺案件（下稱系爭刑案）偵查中供稱：我只有說我有學
        習過弱電，沒有說過我有弱電職業證照等語（見橋頭地
        檢109年度他字第2944號卷《下稱他字卷》第80頁反面）
        ，上訴人復未舉出任何證據，證明被上訴人曾以前詞欺
        騙上訴人，以承攬弱電工項，其此一主張，並非可取。
　　　⑵上訴人另主張被上訴人迄未完成工作，卻詐欺上訴人收
        取兩造不爭執事項㈠所載工資1萬4,170元云云。然查，
        上訴人於本院自承被上訴人已裝設好一個數位監控鏡頭
        ，其他鏡頭裝了5、6支，及安裝好對講機基座等語（見
        本院卷第117頁），佐以被上訴人於系爭刑案偵查中提
        出之兩造Line對話紀錄，顯示兩造於108年11月間至109
        年5月間，多次相約前往施工及配合驗收（見他字卷第1
        09頁至第125頁），可知被上訴人收取工資後確有進行
        施作，縱未完成全部工作，僅屬兩造間其他民事法律關
        係之問題，難認有何詐欺之舉，上訴人此一主張，亦非
        可取。
    ⒉附表編號2部分：
　　　⑴被上訴人於系爭刑案偵查中自承：我曾允諾上訴人不會
        算材料錢，只會收工錢等語（見他字卷第80頁反面），
        而依證人周○○於系爭刑案偵查中及本院一致證稱：108
        年10、11月間，兩造一起到中將電子實業有限公司（下
        稱中將電子公司）門市向我購買監視器、機上盒、數位
        電線等材料2次，都是由被上訴人拿現金給上訴人，上
        訴人把錢給櫃檯結帳，被上訴人事前反覆要求我將報價
        單單價報高一點，以向上訴人賺取材料價差，但實際上
        中將電子公司是收取議價後出貨單所載較低的金額，上
        訴人自己來找我談也可以談到出貨單的價格，兩造第一
        次來，上訴人拿6萬多給被上訴人，被上訴人拿5萬多給
        櫃檯，差額1萬多被上訴人自己收起來，第二次我比較
        沒有印象等語（見他字卷第91至95頁），依前揭證人證
        言，與卷附中將電子公司出貨單號00000000000、00000
        000000號出貨單、報價單號00000000000、00000000000
        、00000000000號報價單互核觀之，可知被上訴人先持
        總金額為6萬5,830元之報價單（原審卷第43頁），向上
        訴人收取材料費用，惟實際支付中將電子之金額為5萬5
        ,100元（見原審卷第41、43頁），因而賺取材料價差1
        萬0,730元（計算式：6萬5,830元-5萬5,100元=1萬0,73
        0元），被上訴人又持總金額為2萬2,300元之報價單（
        見原審卷第47頁），向上訴人收取材料費用，但實際支
        付中將電子之金額僅1萬4,560元（見原審卷第45頁、本
        院卷第159頁），因而賺取材料價差7,740元（計算式：
        2萬2,300元-1萬4,560元=7,740元），共計賺取材料價
        差1萬8,470元（計算式：1萬0,730元+7,740元=1萬8,47
        0元）等情，足堪認定。
　　　⑵依上所論，被上訴人向上訴人誆稱其不會賺取材料價差
        等語，惟仍持記載較高金額之報價單，向上訴人詐得前
        開材料價差1萬8,470元，應認故意不法侵害上訴人之意
        思自由權，上訴人依民法第184條第1項前段規定，請求
        被上訴人賠償材料價差1萬8,470元，洵屬有據。
    ⒊附表編號3、7部分：
　　　上訴人雖主張被上訴人故意以：房子要不要驗收通過、剛
      出獄沒多久等語，使其心生畏懼，因而交付電視線裝設費
      用3,000 元、對講機裝設費用2,000 元、工資尾款3,170
      元，及其認為被上訴人在外很兇惡，害怕遭被上訴人毆打
      ，寧願多花一點錢，因而交付防水盒費用2,000 元、避雷
      器費用1,200 元、高畫質數位電視盒費用1,550 元云云。
      惟查，上訴人就被上訴人以前開言詞，或何等暴力舉動對
      其恐嚇取財之事實，並未提出任何證據以實其說，難認屬
      實，無從認被上訴人確有對上訴人為前揭侵權行為。
    ⒋附表編號4部分：
　　　⑴上訴人雖主張被上訴人以普通傳輸器佯作防雷擊絞線傳
        輸器交付上訴人云云。惟查，經本院當庭提示上訴人所
        提出被上訴人交付之傳輸器予證人周○○辨識，證人周○○
        證稱：此為有防雷擊功能之PY-BNC傳輸器等語（見本院
        卷第134頁至第135頁），並與證人周○○提出之中將電子
        公司出貨單號00000000000號出貨單所載防雷擊傳輸器
        規格、型號相符（見本院卷第137頁），可認被上訴人
        交付之傳輸器，確為具防雷擊功能之品項，上訴人此一
        主張，並非可取。
　　　⑵上訴人另主張其事後前往材料行詢問，得知根本不需要
        使用防雷擊傳輸器，被上訴人卻強收防雷擊傳輸器費用
        云云。然被上訴人於系爭刑案偵查中供稱：我建議上訴
        人頂樓可以加裝防雷擊，是上訴人要求加裝我才添購等
        語（見他字卷第80頁反面），可知上訴人係經被上訴人
        建議後，同意加裝防雷擊傳輸器，自難僅憑上訴人事後
        詢問其他專業人員後認無裝設必要，遽認被上訴人有何
        詐欺取財行為。
　　　⑶惟查，被上訴人自承曾允諾上訴人不賺取材料價差乙節
        ，業如前述，且被上訴人為上訴人購買20條防雷擊傳輸
        器之材料價格為2,500元，亦有證人周○○提出之上開出
        貨單可憑，然其卻向上訴人收取防雷擊傳輸器費用5,00
        0元，有被上訴人書立之收據可佐（見本院卷第31頁）
        ，足徵被上訴人顯然故意以不實之材料價格欺騙上訴人
        ，進而賺取材料價差，被上訴人依民法第184條第1項前
        段規定，應賠償上訴人上開材料價差2,500元（計算式
        ：5,000元-2,500元=2,500元）。
    ⒌附表編號6⑵部分：
　　　上訴人雖主張被上訴人將5C電纜線、網路線、變壓器5 個
      剪壞而無法使用，致上訴人各受有9,200 元、2,000 元、
      500 元之損失云云。惟被上訴人於系爭刑案偵查中供稱：
      當時很多人進場施工，這些線材是大理石業者剪斷的，我
      不可能去剪斷或破壞這些東西等語（見他字卷第83頁），
      上訴人亦未舉出任何證據，證明上開5C電纜線、網路線、
      變壓器確係遭被上訴人毀損，亦難認被上訴人對上訴人成
      立此部分侵權行為。
    ⒍附表編號9部分：
　　　上訴人雖主張因被上訴人並無裝設線路技術，上訴人必須
      委請2 個工人抽除線路再次施工，需費8,000 元云云，並
      提出線路照片為證（見原審卷第75頁）。然依兩造所書立
      數位監控安裝合約第4條，約定監控訊號線由上訴人提供
      ，水電技師處理牽線等語明確（見原審卷第21頁），堪認
      上開線路並非被上訴人應負責處理之範圍，況上訴人並未
      舉證證明上開線路確為被上訴人所毀損，復自陳不願提出
      估價單等語（見本院卷第118頁），即無從認上訴人有支
      出8,000元抽出上開線路重新裝設之必要，上訴人此一主
      張，亦非有據。
    ⒎附表編號10部分：
　　　上訴人雖主張因發生本件糾紛導致心裡委屈，且必須收集
      單據、詢價、寫狀紙及跑法院，受有精神上損害云云。然
      查，被上訴人對上訴人所為前開詐欺取財行為，僅為單純
      財產糾紛，難認侵害上訴人之人格法益情節重大，且上訴
      人事後為伸張其權利所為之前揭跑法院等行為，亦無從認
      係因被告侵權行為所生之損害，與被上訴人之侵權行為欠
      缺相當因果關係，上訴人此一請求，於法無據。
  ㈡從而，上訴人依侵權行為法律關係，請求被上訴人就附表編
    號2、4所示賺取材料價差之詐欺行為，賠償其受詐欺而交付
    之2萬0,970元（計算式：附表編號2價差1萬8,470元+附表編
    號4價差2,500元=2萬0,970元），於法有據，應予准許。另
    依上訴人所舉證據，不足認被上訴人對上訴人為附表編號1
    、3、6⑵、7、9、10所示之侵權行為，上訴人據以請求被上
    訴人賠償損害，則非有據。
七、綜上所述，上訴人依侵權行為之法律關係，請求被上訴人給
    付2萬0,970萬元，為有理由，應予准許，逾此範圍之請求，
    則無理由，應予駁回。原審就上開應准許部分，為上訴人敗
    訴之判決，尚有未洽。上訴人就此部分指摘原判決不當，求
    予廢棄改判，為有理由，應由本院予以廢棄，改判如主文第
    2項所示。至原審就上開不應准許部分為上訴人敗訴判決，
    核無違誤，上訴意旨就此部分指摘原判決不當，求予廢棄，
    為無理由，應駁回其上訴。
八、本件事證已臻明確，兩造其餘主張陳述及所提之證據，經審
    酌後於本件判決結果無影響，爰不逐一論述，附此敘明。
九、據上論結，本件上訴為一部有理由，一部無理由，判決如主
    文。
中　　華　　民　　國　　111 　年　　7 　　月　20　　日
            民事第三庭審判長法　官　張維君
                            法　官　李俊霖
                            法　官　張立亭
正本係照原本作成。
本判決不得上訴。
中　　華　　民　　國　　111 　年　　7 　　月　20 　　日
                            書記官　洪嘉鴻
附表
編號 上訴人主張侵權行為之原因事實 原審判決結果 上訴範圍 1 被上訴人前告知上訴人其有弱電職業證照，要求讓被上訴人承攬弱電項目（包含電視訊號源、無線網路訊號源、監控系統訊號源、電話線對講機），惟上訴人嗣後得知被上訴人實無證照，且迄未完成工作，卻向上訴人詐欺收取工資1萬4,170元，應賠償上訴人。（即原判決附表編號1） 駁回 上訴人上訴後有請求 2 被上訴人告知上訴人不會賺取材料價差，卻持較高報價之中將電子實業有限公司報價單，向上訴人收取2次材料費用各6萬5,830元、2萬2,300元（實際出貨單價格為5萬5,100元、1萬4,560元），從中詐得材料價差各1萬0,730元、1萬4,560元，合計1萬8,470元（即原判決附表編號2） 駁回 上訴人上訴後有請求 3 系爭合約已約明包含電視線、對講機，並明載工資為1萬4,170元，被上訴人卻告知上訴人：房子要不要驗收通過、剛出獄沒多久等詞，致上訴人心生畏懼，另交付被上訴人電視線裝設費用3,000元、對講機裝設費用2,000元、工資尾款3,170元。（即原判決附表編號3至5） 駁回 上訴人上訴後有請求 4 被上訴人謊稱需使用防雷擊絞線傳輸器，但上訴人事後前往材料行詢，得知根本不需要使用防雷擊傳輸器，且被上訴人交付上訴人之亦非防雷擊傳輸器，僅為一條市價40元之普通傳輸線，被上訴人卻向上訴人以1個500元之價格，強收絞線傳輸器費用5,000元。（即原判決附表編號6） 駁回 上訴人上訴後有請求 5 被上訴人前於107年11月間、108年1、2月間以要夾娃娃、需要律師費等不實事實向上訴人借款，致上訴人陷於錯誤，而交付借款，現被上訴人尚積欠上訴人借款5,000元（即原判決附表編號7） 駁回 上訴人上訴後減縮不再請求 6 ⑴被上訴人為於電梯內裝設監視鏡頭，將電梯天花板鑽洞破壞，致上訴人受有電梯天花板修復用17,000元之損害。（即原判決附表編號8） ⑵被上訴人任意將5C電纜線、網路線、變壓器5個剪壞而無法使用，致上訴人各受有9,200元、2,000元、500元之損失。（即原判決附表編號9、10、14） 駁回 上訴人上訴後 ⑴電梯天花板修復費用17,000元減縮不再請求 ⑵部分上訴後有請求 7 被上訴人為賺取材料價差，恐嚇上訴人購買無必要之防水盒、避雷器、高畫質數位電視盒，應賠償上訴人防水盒費用2,000元、避雷器費用1,200元、高畫質數位電視盒費用1,550元。（即原判決附表編號11至13） 駁回 上訴人上訴後有請求 8 被上訴人向上訴人訛騙已購買壓條，支出2,800元，且已向上訴人收取畢，但被上訴人始終未提出該壓條，被上訴人自應賠償該費用。（即原判決附表編號15） 准許 被上訴人未提起上訴，已確定 9 因被上訴人並無裝設線路技術，上訴人必須委請2個工人抽除線路再次施工，需費8,000元。（即原判決附表編號16） 駁回 上訴人上訴後有請求 10 上訴人因本件糾紛心理委屈，及須收集單據、詢價、寫狀紙及跑法院，受有精神上損害15萬元。（即原判決附表編號17） 駁回 上訴人上訴後減縮為請求5萬元